【裁判字號】    99,訴,1242
【裁判日期】    991230
【裁判案由】    違反毒品危害防制條例
【裁判全文】
臺灣屏東地方法院刑事判決              99年度訴字第1242號
公  訴  人  臺灣屏東地方法院檢察署檢察官
被      告  李文成
上列被告因違反毒品危害防制條例案件，經檢察官提起公訴（99
年度毒偵字第2300號），嗣因被告就被訴事實為有罪之陳述，經
告知簡式審判程序之旨，並聽取當事人之意見後，本院合議庭裁
定改由受命法官獨任依簡式審判程序進行，判決如下：
    主  文
李文成施用第一級毒品，累犯，處有期徒刑拾月；又施用第二級
毒品，累犯，處有期徒刑捌月。應執行有期徒刑壹年肆月。
    事  實
一、李文成前因施用毒品案件，經觀察、勒戒，認無繼續施用毒
    品之傾向，於民國90年11月20日執行完畢獲釋，復於91年間
    因施用毒品案件，經觀察、勒戒，認有繼續施用毒品之傾向
    ，經檢察官聲請強制戒治並提起公訴，經臺灣高等法院高雄
    分院於92年1 月20日以91年度上訴字第1790號判處應執行有
    期徒刑1 年確定，並裁定送強制戒治後，於92年8 月27日期
    滿執行完畢，徒刑部分於94年10月10日縮刑期滿執行完畢。
    詎其仍不知悔改，復基於施用第一、二級毒品之犯意，於99
    年8 月4 日下午4 時許，在屏東縣麟洛鄉屏安醫院前之車內
    ，以將海洛因置於香菸內吸食之方式，施用第一級毒品海洛
    因1 次；另於9 同日晚上5 、6 時許，在麟洛交流道，以玻
    璃球施用第二級毒品甲基安非他命1 次。嗣於99年8 月5 日
    上午6 時25分許，在屏東縣鹽埔鄉○○村○○路2 之6 號住
    處，為警持搜索票查獲，並經警採尿送驗，檢出海洛因代謝
    後之嗎啡陽性及甲基安非他命陽性反應，始查悉上情。
二、案經屏東縣政府警察局報告臺灣屏東地方法院檢察署檢察官
    偵查起訴。
    理  由
一、本件被告李文成所犯係死刑、無期徒刑、最輕本刑為3 年以
    上有期徒刑以外之罪，其於準備程序中就被訴事實為有罪之
    陳述，經本院告知簡式審判程序之旨，並聽取公訴人及被告
    意見後，合議庭裁定由受命法官獨任進行簡式審判程序，合
    先敘明。
二、訊據被告對於上揭時、地，施用第一級毒品海洛因及第二級
    毒品甲基安非他命之事實，於警偵訊及本院審理時坦承不諱
    ；而被告為警查獲所採之尿液檢體，經送台灣檢驗科技股份
    有限公司以酵素免疫法及氣相層析質譜法檢驗結果，呈現甲
    基安非他命陽性反應，此有台灣檢驗科技股份有限公司99年
    8 月19日編號KH/2010/00000000濫用藥物尿液檢驗報告暨屏
    東縣政府警察局刑事警察大隊毒品案件涉嫌人尿液採證編號
    姓名對照表（編號：屏警刑民B00000000 號）、毒品初步檢
    驗報告單、初步檢驗照片2 幀各1 份附卷可稽，是被告施用
    第一、二級毒品之犯行，均堪認定，應予依法論科。
三、按毒品危害防制條例於92年7 月9 日修正公布，自93年1 月
    9 日施行，其中第20條、第23條將施用毒品之刑事處遇程序
    區分為「初犯」、「5 年內再犯」、「5 年後再犯」。依其
    立法理由之說明：「初犯」，經觀察、勒戒或強制戒治，應
    為不起訴處分或不付審理之裁定；經觀察、勒戒或強制戒治
    執行完畢釋放後，「5 年內再犯」者，因其再犯率甚高，原
    實施之觀察、勒戒及強制戒治既已無法收其實效，爰依法追
    訴或裁定交付審理。至於經觀察、勒戒或強制戒治執行完畢
    釋放，「5 年後再犯」者，前所實施之觀察、勒戒或強制戒
    治已足以遮斷其施用毒品之毒癮，為期自新及協助其斷除毒
    癮，仍用「初犯」規定，先經觀察、勒戒或強制戒治之程序
    。從而，依修正後之規定，祇於「初犯」及「5 年後再犯」
    2 種情形，有其追訴條件之限制，即須於初犯經觀察、勒戒
    或強制戒治釋放後，5 年內均無施用毒品之行為，始能認其
    前所實施之觀察、勒戒或強制戒治已足遮斷毒癮，而得於5
    年後再犯時，再予適用初犯之規定，重行觀察、勒戒等程序
    。倘5 年內已經再犯，經依法再為保安處分或追訴處罰，縱
    其第3 次（或第3 次以上）施用毒品之時間，在初犯之保安
    處分執行完畢釋放5 年以後，即與「5 年後再犯」之情形有
    別，且因已於「5 年內再犯」，顯見其再犯率甚高，原實施
    觀察、勒戒或強制戒治，已無法收其實效，自無再經觀察、
    勒戒及強制戒治之必要，應由檢察官逕行起訴，始符新法修
    正之本旨（最高法院97年第5 次刑事庭會議決議、97年度台
    非字第540 號判決參照）。查本案被告前因施用毒品案件，
    經法院裁定令入觀察勒戒處所施以觀察勒戒，於執行完畢後
    5 年內再犯施用毒品罪，復經追訴及判處罪刑確定等情，有
    臺灣高等法院被告前案紀錄表在卷可稽，是本案被告所為施
    用毒品之犯行，距離前開觀察勒戒執行完畢釋放雖已逾5 年
    ，惟被告於上開觀察勒戒執行完畢後5 年內，既已再犯施用
    毒品罪，並經追訴、處罰，揆諸前揭說明，其本次犯行即與
    毒品危害防制條例第20條第3 項所稱之「5 年後再犯」有別
    ，是公訴人依法追訴，於法並無不合，本院自應依法論科。
四、按海洛因、甲基安非他命分為毒品危害防制條例第2 條第2
    項第1 款、第2 款所稱之第一級、第二級毒品。核被告所為
    ，係犯毒品危害防制條例第10條第1 項及第2 項之施用第一
    級毒品海洛因及第二級毒品罪，其持有第一級毒品海洛因及
    第二級毒品甲基安非他命進而施用，持有毒品之行為為施用
    毒品之當然手段，不另論以持有毒品罪，最高法院74年度台
    上字第3404號判例意旨可資參照。又被告有如事實欄所載前
    案科刑及執行之情形，有臺灣高等法院被告前案紀錄表附卷
    可參，其於有期徒刑執行完畢後5 年內，故意再犯本案有期
    徒刑以上之罪，為累犯，應依刑法第47條第1 項之規定加重
    其刑。本院審酌被告施用毒品，足以戕害其身心，滋生其他
    犯罪，惡化治安，嚴重損及公益，且被告前曾犯有施用毒品
    ，復經觀察勒戒及徒刑執行完畢，其竟再為本件施用毒品犯
    行，顯見其不思悔改，自我控制能力亦顯不佳；另考量被告
    於犯後已能坦承犯行，而其施用毒品之行為於本質上係屬自
    我戕害行為，反社會性之程度應屬較低，兼衡其之犯罪動機
    、目的、智識程度等一切情狀，分別量處如主文所示之刑，
    並定其應執行之刑，以示懲儆。
據上論斷，應依刑事訴訟法第273 條之1 第1 項、第299 條第 1
項前段，毒品危害防制條例第10條第1 項、第2 項，刑法第11條
前段、第47條第1 項、第51條第5款，判決如主文。
本案經檢察官潘國威到庭執行職務。
中    華    民    國    99    年    12    月    30    日
                  刑事第三庭    法  官  蕭筠蓉
以上正本證明與原本無異。
如不服本判決應於收受判決後10日內向本院提出上訴書狀，並
應敘述具體理由；其未敘述上訴理由者，應於上訴期間屆滿後
20日內向本院補提理由書（均須按他造當事人之人數附繕本）
「切勿逕送上級法院」。
中    華    民    國    99    年    12    月    30    日
                                書記官  張語恬
附錄法條：
毒品危害防制條例第10條
施用第一級毒品者，處 6 月以上 5 年以下有期徒刑。
施用第二級毒品者，處 3 年以下有期徒刑。

司法院資訊處製作；財團法人民間司法改革基金會備份。
